臺灣臺中地方法院刑事判決　　　　　　　　　　　　九十一年度易緝字第五二六號
　　公　訴　人　臺灣臺中地方法院檢察署檢察官
　　被　　　告　戊○○
右列被告因贓物案件，經檢察官提起公訴（八十五年度偵字第一四五六九號），本院
判決如左：
    主  文
戊○○收受贓物，處有期徒刑肆月，如易科罰金以參佰元折算壹日。
    事  實
一、戊○○素行不佳，前曾犯傷害、詐欺等罪（均未構成累犯），詎仍不知悔改。戊○○明知以案外人甲○○名義簽發之票號0000000號、面額新台幣（下同
    ）三十萬元、票號0000000號、面額四十五萬元，台中區中小企業銀行沙
    鹿分行為付款人之支票二紙均為贓物（按該支票為甲○○於民國八十三年十二月
    三十日，在台中縣沙鹿鎮○○路三四七號其住處失竊），戊○○竟分別於民國（
    下同）八十四年五月間向某不詳姓名、年籍之人收受該二張支票，並持該面額三
    十萬元之支票向洪文秉調現而行使，洪文秉再轉給楊金湖抵充會款而行使，嗣楊
    金湖持該支票向台中區中小企業銀行溪湖分行提示，因甲○○已申請掛失止付而
    遭退票，並循線查獲；戊○○另將該面額四十五萬元之支票向楊滿調現而行使，
    其後楊滿持該支票向彰化縣埔鹽農會提示，因甲○○已申請掛失止付而遭退票，
    並循線查獲，始發現上情。
二、案經臺灣臺中地方法院檢察署檢察官自動檢舉偵查起訴。
    理  由
一、訊據被告戊○○矢口否認有何前揭收受贓物之犯行，辯稱：上揭支票均係己○○
    所交付，伊不知為贓物云云。惟查上開支票係甲○○於八十三年十二月三十日，
    在台中縣沙鹿鎮○○路三四七號其住處失竊，業據被害人甲○○於警訊中指訴明
    確，並有遺失票據申報書、掛失止付票據提示人資料查報表、支票及退票理由單
    均影本各二紙附卷可資佐證。次查證人己○○堅詞否認向被告戊○○提出票據調
    現或抵債之事實，証稱，因被告戊○○積欠其債務，故意誣指其係提出支票之人
    等語。而被告戊○○雖舉證人丁○○為證，惟偵查中證人丁○○屢傳未到，而依
    其警訊中之證述：「己○○曾交給戊○○一張支票，但我不清楚面額多少，亦不
    知何家銀行的票」云云，是亦不足以證明係本案之支票。另證人乙○○雖證稱：
    「己○○分別於八十四年四月初及四月底二次持支票向戊○○調現，然當時我在
    樓下他們在樓上，只見他帶了一本票來」云云，然其所述日期與被告戊○○所供
    述之八十四年五月有異，且被告戊○○在警訊時稱係抵付欠債，在偵查中又說調
    現，二者已有矛盾，證人乙○○附合調現之說，尚難採信。且衡諸支票使用之常
    理，無論抵債或調現，均應要求前手背書，且被告戊○○於本院九十一年十一月
    八日審理時，到庭供述稱，其係原彰化縣溪湖鎮金名曲ＫＴＶ之大股東，該店有
    使用支票，其對票據之使用相當熟悉等語。是本件倘係證人己○○持票向被告戊○○調款或抵債，其理應要求借款人在票上背書以便日後行使追索權，惟本件支
    票上並無該證人己○○之背書，與一般支票使用習慣已有違背，被告甚且連向該
    證人己○○調現或抵債尚無法明確供述，則是否有調現或抵債一事已值存疑。況
    證人己○○於警訊及偵查中一再證稱並未交付支票予被告戊○○，益徵被告戊○○前揭辯解為不實。況一般人於收受支票前，必就支票之信用狀況加以徵信，此
    乃通常之經驗法則，被告戊○○為一成年人，對該經驗法則當知之甚詳，其竟未
    詳加調查即任意收受不相識之被害人所簽發票據，難謂其就該支票係贓物無所認
    識，所辯不知贓云云，應為事後卸責之詞，不足採信。此外，證人丙○○於本院
    九十一年十一月八日審理時，到庭具結證稱與被告戊○○所供述稱，證人己○○
    如何向其調現，有無利息，有無交付款項予證人己○○，．．．．等事項，經核
    均未吻合，是其證言顯係臨訟勾串迴護被告戊○○之詞，委無足取，自難採為對
    被告戊○○有利事實認定之證據。另揆諸常情，被告戊○○供述稱，並未調到款
    項，為何僅交付數萬元予證人己○○，且未將前開二張支票返還證人己○○，亦
    難符常理。是綜據上述，被告戊○○空言否認，所辯無非臨訟畏罪飾卸之詞，要
    無足採，事證已臻明確，被告戊○○犯行洵堪認定。
二、核被告戊○○所為，係犯刑法第三百四十九條第一項收受贓物罪。本件支票係被
    害人甲○○一次全部遭竊，且並無其他積極事證足資證明被告戊○○係基於概括
    之犯意，連續二次收受前揭支票，公訴意旨認被告戊○○所為前開二行為，時間
    緊接，犯罪構成要件又復相同，顯係基於概括之犯意為之，為連續犯，請本院依
    刑法第五十六條之規定以一罪論，並加重其刑，尚有誤會，併予敘明。爰審酌被
    告戊○○犯罪之動機、目的、手段、品行不佳，詳如前述，此有台灣台中地方法
    院檢察署刑案資料查註紀錄表一份在卷可按、所生危害及犯罪後猶飾詞狡賴犯行
    ，毫無悔意，且犯罪後迄今仍未與被害人達成民事和解，取得諒解，犯後態度不
    佳等一切情狀，量處如主文所示之刑，並諭知易科罰金之折算標準，以資懲儆。
據上論斷，應依刑事訴訟法第二百九十九條第一項前段，刑法第三百四十九條第一項
、第四十一條第一項前段（修正後）、罰金罰鍰提高標準條例第一條前段、第二條，
判決如主文。
中      華      民      國    九十一    年     十一     月     十五     日
                                        臺灣臺中地方法院刑事第四庭
                                            法  官      洪  俊  誠
右正本證明與原本無異。
如不服本判決，應於判決送達後十日內向本院提出上訴狀，上訴於臺灣高等法院臺中
分院(須附繕本)。
                                            書記官      胡  美  娟
中      華      民      國    九十一    年     十一     月     十五     日
附錄論罪科刑實體法條文：
刑法第三百四十九條第一項：
收受贓物者，處三年以下有期徒刑、拘役或五百元以下罰金。
(罰金部份業經提高十倍為五千萬元)
